臺北高等行政法院判決
　　　　　　　　　　　　　　　　　　 96年度簡字第00380號
原　　　告　甲○○原名陳瑞華.
被　　　告　法務部
代　表　人　乙○○部長）住同.
訴訟代理人　丁○○
上列當事人間因申報公職人員財產事件，原告不服行政院中華民
國96年3 月21日院臺訴字第0960083054號訴願決定，提起行政訴
訟。本院判決如下：
    主  文
原處分及訴願決定均撤銷。
訴訟費用由被告負擔。
　　事實及理由
一、事實概要：原告（原名陳瑞華）係宜蘭縣碧候國民小學教師
    兼總務主任，為公職人員財產申報法第2 條第1 項第11款規
    定應申報財產之人員，被告以其於民國（下同）93年申報財
    產時，漏報其配偶王國華所有坐落宜蘭縣南澳鄉○○村○○
    路陽明巷75號未經保存登記之房屋1 棟（下稱系爭房屋），
    認其故意申報不實，而依公職人員財產申報法第11條第1 項
    後段規定，以95年11月17日法財申罰字第0951118734號處分
    書處原告罰鍰新臺幣（下同）6 萬元。原告不服，提起訴願
    ，經遭駁回，遂提起行政訴訟。
二、原告起訴意旨以：系爭房屋在73年間由原告之公公丙○○出
    資建造，並未經登記無建物等有關權狀證明，建造時原告配
    偶王國華尚未成年亦無工作能力，並無出資，系爭房屋應為
    丙○○所有，非原告配偶王國華所有。系爭房屋稅籍登記於
    王國華名下，係因稅捐機關於93年間清查發現系爭房屋無稅
    籍未繳房屋稅，而於93年12月8 日新增房屋稅籍資料，丙○
    ○不想繳房屋稅，故才以王國華名義登記稅籍。另系爭房屋
    雖於77年8 月16日編訂門牌，惟依臺灣省政府民政廳函釋，
    門牌證明僅供房屋坐落標示用，不作產權及他項權利之證明
    。系爭房屋並非原告或原告配偶王國華所有，原告未予申報
    並無不合，請求撤銷原處分及訴願決定等語。
三、被告答辯意旨以：原告93年漏報其配偶名下系爭房屋1 棟，
    有原告93年公職人員財產申報表、財政部財稅資料中心94年
    3 月24日調件明細表、宜蘭縣南澳鄉戶政事務所95年9 月11
    日南鄉戶字第0950001441號函等足憑。公職人員財產申報法
    僅規定不動產須申報，並未區別有無所有權登記或課徵房屋
    稅，原告配偶名下既有系爭房屋，即應據實申報，且依據原
    告94年6 月23日向宜蘭縣政府提出書面說明時，所檢附宜蘭
    縣稅捐稽徵處羅東分處90年稅單及繳款書影本，其住址即為
    系爭漏報房屋門牌號碼，是原告實難辯稱於93年度定期申報
    財產時，不知配偶名下有系爭房屋存在；另門牌號碼雖不作
    為產權及他項權利證明，惟未登記建物亦屬公職人員財產申
    報法所稱之不動產，仍應填載坐落地址以為申報，公職人員
    財產申報表填表說明貳、各別事項第3 點訂有明文。系爭房
    屋既自77年8 月16日起，即編有門牌，足見申報並無困難，
    原告仍未據以申報，難認有據實申報之確信等語。
四、本院之判斷：
(一)、按公職人員財產申報法第2 條第1 項第11款規定，警政、司
    法調查、稅務、關務、地政、主計、營建、都計、證管、採
    購之縣（市）級以上政府主管人員，及其他職務性質特殊經
    主管院會同考試院核定有申報財產必要之人員，應依法申報
    財產。第5 條規定「公職人員應申報之財產如左：一、不動
    產、船舶、汽車及航空器。二、一定金額以上之存款、外幣
    、有價證券及其他具有相當價值之財產。三、一定金額以上
    之債權、債務及對各種事業之投資。公職人員之配偶及未成
    年子女所有之前項財產，應一併申報。」第11條第1 項規定
    「公職人員明知應依規定申報，無正當理由不為申報，處新
    臺幣6 萬元以上30萬元以下罰鍰。其故意申報不實者，亦同
    。」。
(二)、經查，依原處分卷內宜蘭縣南澳鄉戶政事務所95年9 月11日
    南鄉戶字第0950001441號函示系爭房屋之門牌號碼係於77年
    8 月16日編訂，訴外人丙○○具聲明書稱系爭房屋係其於73
    年間出資建造，被告對於丙○○稱系爭房屋係於73年間建造
    亦無爭執。而原告配偶王國華（即丙○○之子）係於57年11
    月29日生，此有其戶籍謄本在本院卷可稽，系爭房屋於73年
    建造時王國華年方16歲，丙○○聲明書中稱王國華當時尚在
    學，無能力出資，系爭房屋是其一人出資建造等情，應為可
    採。則系爭房屋未經登記，其所有權應屬出資建造之丙○○
    所有。雖系爭房屋稅籍登記於王國華名下，惟稅籍登記僅是
    徵稅行政管理事項，尚不得作為系爭房屋所有權歸屬之依據
    。
(三)、被告固稱王國華可能因繼承或贈與而取得系爭房屋等云。惟
    丙○○現仍健在，有其戶籍謄本在本院卷可稽，自無繼承情
    事。另原告否認丙○○有贈與系爭房屋予王國華，被告主張
    丙○○贈與系爭房屋予王國華，並未舉任何證據證明，即無
    可採。
(四)、上揭公職人員財產申報法第5 條規定僅課予原告對其本人及
    其配偶、未成年子女之財產應予申報之義務，系爭房屋既為
    其公公丙○○所有，原告即無申報之義務，原告未予申報，
    並無違反上揭法條規定。
五、綜上所述，原處分以原告漏報其配偶王國華所有之系爭房屋
    1 棟，故意申報不實，而依公職人員財產申報法第11條第1
    項後段規定處原告罰鍰6 萬元，自有違誤。訴願決定未予糾
    正，亦有未合。原告訴請撤銷原處分及訴願決定，為有理由
    ，應由本院將原處分及訴願決定均撤銷，以期適法。又本件
    係簡易程序事件，經準備程序調查後事證已明確，爰不經言
    詞辯論逕為判決，並予敘明。
據上論結，本件原告之訴為有理由，爰依行政訴訟法第98條第1
項前段，判決如主文。
中    華    民    國    96    年     10     月   25   日
                               第四庭法  官 陳忠行
上為正本係照原本作成。
本件以訴訟事件所涉及之法律見解具有原則性者為限，始得於本
判決送達後20日內向本院提出上訴狀並表明上訴理由，如已於本
判決宣示後送達前提起上訴者，應於判決送達後20日內補具上訴
理由（均按他造人數附繕本），且經最高行政法院許可後方得上
訴。
中　　華　　民　　國　　96　　年　　 10　   月   25   日
 　　  　　　　　　　    　          書記官  陳又慈
